【裁判字號】    95,訴,11205
【裁判日期】    970521
【裁判案由】    返還土地等
【裁判全文】
臺灣臺北地方法院民事判決             95年度訴字第11205號
原      告  甲○○
            丙○○
共      同
訴訟代理人  李淵聯律師
被      告  乙○○
上列當事人間返還土地等事件，本院於中華民國97年4月30日言
詞辯論終結，判決如下：
    主  文
被告應拆除坐落台北縣新店市○○段雙坑小段171地號土地上如
附圖所示B（90㎡）、J（3㎡）、K（24㎡）、L（16㎡）部分之
建物、H（383㎡）、M（3㎡）部分之工作物、G（259㎡）部分之
水泥通道，並將坐落台北縣新店市○○段雙坑小段171地號如附
圖所示之B（90㎡）、J（3㎡）、K（24㎡）、L（16㎡）、H（
383㎡）、M（3㎡）、G（259㎡）、A（62㎡）、C（3㎡）、E（4
㎡）、F（448㎡）、I（295㎡）部分之土地共一千五百九十平方
公尺返還原告甲○○，其履行期為陸個月。
被告應拆除坐落台北縣新店市○○段雙坑小段30地號上如附圖所
示O（137㎡）部分之工作物、P（1㎡）部分之水泥通道，並將坐
落台北縣新店市○○段雙坑小段30地號如附圖所示O、P部分之土
地共一百三十八平方公尺土地返還原告丙○○，其履行期為陸個
月。
被告應給付原告甲○○新台幣捌拾肆萬元，及自民國九十五年十
一月十日起至清償日止，按年息百分之五計算之利息。並應自民
國九十五年十月二十六日起至第一項交還土地之日止，按月給付
原告甲○○新台幣貳萬肆仟元。
原告其餘之訴駁回。
訴訟費用由被告負擔十分之九，餘由原告負擔。
本判決第三項於原告以新台幣拾萬元為被告供擔保後，得假執
行。
原告其餘假執行之聲請駁回。
    事實及理由
壹、程序方面：
    訴狀送達被告後，茍其請求之基礎事實同一、擴張或減縮應
    受判決事項之聲明或不甚礙被告之防禦及訴訟之終結者，原
    告得將原訴變更或追加他訴，民事訴訟法第255條第1項第2
    款、第3款、第7款定有明文。本件原僅原告甲○○起訴聲明
    ：「(一)被告應將台北縣新店市○○段雙坑小段171地號土地
    交還原告。(二)被告應給付原告新台幣84萬元，及自起訴狀繕
    本送達翌日起至清償日止，按年息5％計算之利息。(三)被告
    應自民國95年10月26日起至第一項交地日止，按月於26日給
    付原告新台幣2萬4000元。(四)第1、2項判決願供擔保，請准
    宣告假執行。」，後於民國96年10月17日以書狀追加丙○○
    為原告，並將其聲明更改為：「(一)被告應將坐落台北縣新店
    市○○段雙坑小段171地號，面積1760平方公尺，如台北縣
    新店地政事務所95年12月29日電測土字第219900號複丈成果
    圖所示，B（90㎡）J（3㎡）K（24㎡）L（16㎡）建物、H（
    383㎡）M（3㎡）工作物、G（259㎡）通道拆除，將土地交
    還原告。(二)被告應將坐落台北縣新店市○○段雙坑小段30
    地號，面積145平方公尺，如台北縣新店地政事務所95年12
    月29日電測土字第219900號複丈成果圖所示，Q（137㎡）工
    作物、P（1㎡）通道拆除，將土地交還原告丙○○。(三)被告
    應給付原告甲○○新台幣84萬元，及自起訴狀繕本送達翌日
    起至清償日止，按年息5％計算之利息。(四)被告應自民國95
    年10月26日起至第一項交地日止，按月於26日給付原告甲○
    ○新台幣2萬4000元。(五)願供擔保，請准宣告假執行。」。
    查本件原告請求返還土地事件，由於追加原告後各訴之主要
    爭點有其共同性，各請求利益之主張在社會生活上可認為同
    一或關聯，而就原請求之訴訟及證據資料，於審理繼續進行
    在相當程度範圍內具有同一性或一體性，得期待於後請求之
    審理予以利用，俾先後兩請求在同一程序得加以解決，避免
    重複審理；又聲明之變更，乃擴張應受判決事項之聲明，核
    與前開規定相符，是其追加原告丙○○及擴張訴之聲明，均
    應予准許。
貳、實體方面：
一、原告主張：被告於89年4月26日向原告甲○○承租台北縣新
    店市○○段雙坑小段171地號（租約誤記為32-11地號，惟業
    經雙方言明自行改正），約定面積200坪（下稱系爭土地）
    ，租期至91年4月25日，租金雙方則約定第一年每月新台幣
    （下同）1萬元，第2年每月1萬2,000元。被告自第2年起每
    月僅付1萬元租金，截至租期屆滿，被告共積欠2萬4000元之
    租金未繳付。並自租期屆滿後，雙方未就租金達成合意之情
    形下，僅每月給付損害金1萬元後，無權擴佔土地至400坪，
    其中尚及於原告丙○○所有之同小段30地號土地（下稱系爭
    30號土地），且至95年5月起更分文未付，故請求被告將其
    土地上所建造之道路、建物及工作物拆除，返還土地於原告
    、給付原告其所積欠之租金（2萬4000元）、被告無權佔用
    土地之租金，含依合約第六條所規定計付之違約金，原告每
    個月僅請求 2 萬 4000 元（每月 2 萬 4000 元，自租期屆
    滿日起算至 95 年 10 月 25 日，共 54 個月）扣除被告每
    月所繳付之損害金 1 萬元（共 48 個月）【 2 萬 4000 元
    × 54 月－ 1 萬元× 48 月＝ 84 萬元】等語。並聲明：
    (一)被告應將坐落台北縣新店市○○段雙坑小段 171 地號，
    面積 1760 平方公尺，如台北縣新店地政事務所 95 年 12
    月 29 日電測土字第 219900 號複丈成果圖所示，B （90
    ㎡）J （3 ㎡）K （24 ㎡）L （16 ㎡）建物、H （383 ㎡
    ）M （ 3 ㎡）工作物、G （259 ㎡）通道拆除，將土地交
    還原告。(二)被告應將坐落台北縣新店市○○段雙坑小段 30
    地號，面積 145 平方公尺，如台北縣新店地政事務所 95
    年 12 月 29 日電測土字第 219900 號複丈成果圖所示，Q
    （137 ㎡）工作物、P （1 ㎡）通道拆除，將土地交還原告
    丙○○。(三)被告應給付原告甲○○新台幣 84 萬元，及自民
    國 95 年 11 月 10 日起至清償日止，按年息 5 ％計算之
    利息。(四)被告應自民國 95 年 10 月 26 日起至第一項交地
    日止，按月於 26 日給付原告甲○○新台幣 2 萬 4000 元
    。(五)願供擔保，請准宣告假執行。
二、被告則以：被告為延續其與原告於86年所簽定之「土地租賃
    契約」，於89年間擬欲簽訂新約，惟因原告所提出之文件為
    與事實不符之「房屋租賃契約」，地號、租金亦與86年所簽
    訂之契約不同，雖被告已於系爭契約中書寫住址、姓名並蓋
    章於後頁，然於當時已向原告表示需重簽契約，而未完成簽
    約手續，嗣後雙方對上述之爭議至今未有共識，被告遂依86
    年所簽訂之原契約，按月電匯租金1萬元予原告。且僅於所
    承租之土地上整地及建築地上建物，原告未有異議，是雙方
    間應有不定期租約存在。且95年4月後乃因原告戶頭變更，
    無法再支付租金，惟業於95年7至10月間請求原告以正式信
    函通知被告有關更改後之帳號，於知悉帳號後，將支付溯自
    95 年5月份之租金，被告並無拖欠租金之事等語，資為抗辯
    。並聲明：原告之訴及假執行之聲請均駁回。
三、查被告向原告承租台北縣新店市○○段雙坑小段171地號，
    並於89年簽定書面合約，被告每月給付原告1萬元直至95年4
    月，因原告戶頭變更，始未再支付等情，業據原告提出租約
    為證，復為兩造所不爭執，自堪信為真實。
四、本件兩造之爭點厥為：(一)系爭89年簽訂之租約是否有效成立
    ？(二)該89年所簽訂之租約如已有效成立，於租期91年4月屆
    滿後是否有成立不定期租約？(三)被告是否佔用未承租之部分
    土地？
五、原告主張原告甲○○與被告就系爭土地之租約，租期至91
    年4月25日，租金雙方則約定第一年每月1萬元，第2年每月1
    萬2,000元，為被告乙○○否認，稱該租約原為延續其與原
    告於86年所簽定之「土地租賃契約」，惟因原告所提出之文
    件為與事實不符之「房屋租賃契約」，地號、租金亦與86年
    所簽訂之契約不同，並未完成簽約手續云云。惟查，該份租
    賃文件上被告並不爭執其上之簽名及蓋章之真正，自堪信兩
    造當時就系爭土地之租金已更改約定為第一年每月1萬元，
    第2年每月1萬2,000元之事實，至於當時原告甲○○與被告
    約定租賃之標的於租約上雖有記載錯誤，然衡諸原告甲○○
    與被告簽署該份契約時，均知悉租賃之標的為何，該份契約
    係承襲與86年間從前相同之契約等情，堪認原告甲○○與被
    告間此份契約亦業已成立生效無訛，亦不因使用之契約例稿
    有誤而影響其效力，是被告否認此份契約之效力，並不足採
    。是被告依該契約之約定仍有應於第2年給付每月1萬2,000
    元之義務。
六、次查，原告甲○○與被告在91年4月25日契約屆滿後通知被
    告再行訂約，因租金未談妥，均無再訂契約等情，為原告甲
    ○○所陳明，亦為被告所不爭執。是被告雖於租約期限屆滿
    繼續使用系爭土地，惟迄未證明與原告甲○○間就租金業已
    達成一致之約定，其主張系爭土地於屆滿後應有不定期限租
    賃之適用云云，亦不可採（最高法院37年上字第9418號判例
    參照）。
七、又系爭土地即 171 地號土地中如附圖所示之 B （90 ㎡）
    、J （3 ㎡）、K （24 ㎡）、L （16 ㎡）部分為建物、H
    （383 ㎡）、M （3 ㎡）部分工作物、G （259 ㎡）部分為
    水泥通道，均為被告所造設並占有，且如附圖所示之 A （
    62 ㎡）、C （3 ㎡）、E （4 ㎡）、F （448 ㎡）、I （
    295 ㎡）部分為被告占有之事實，業據本院至現場勘驗明確
    ，並有台北縣新店地政事務所 95 年 12 月 29 日電測土字
    第 219900 號複丈成果圖在卷可稽，被告與原告甲○○間之
    租賃契約既已期滿，被告即應依約拆除該等建物、工作物將
    土地回復原狀返還予原告甲○○。至於系爭土地中 D （46
    ㎡）、N （124 ㎡）部分被告否認有占有之事實，原告復無
    法證明該部分係被告占有，是其請求被告返還該部分即無理
    由。再者，就系爭 30 號土地之土地所有權人為原告丙○○
    ，業據原告提出土地登記謄本在卷可參。而系爭 30 號土地
    如附圖所示 O （137 ㎡）部分之工作物、P （1 ㎡）部分
    之水泥通道，係被告所造設占有，並為被告所不爭執，是就
    此部分，原告丙○○自得基於所有物排除侵害請求權及所有
    物返還請求權，請求被告返還之。另系爭 30 號土地如附圖
    所示 Q （7 ㎡）部分之土地，被告否認有占有之事實，原
    告復無法舉證證明此部分被告確有占有之事實，是其請求被
    告返還此部分之土地即無理由。從而，原告甲○○基於租賃
    之法律關係，請求被告拆除如附圖所示 B （90 ㎡）、J （
    3 ㎡）、K （24 ㎡）、L （16 ㎡）部分之建物、H （383
    ㎡）、M （3 ㎡）部分之工作物、G （259 ㎡）部分之水泥
    通道，並請求被告返還如附圖所示之 B （90 ㎡）、J （ 3
    ㎡）、K （24 ㎡）、L （16 ㎡）、H （383 ㎡）、M （ 3
    ㎡）、G （259 ㎡）A （62 ㎡）、C （3 ㎡）、E （4 ㎡
    ）、F （448 ㎡）、I （295 ㎡）部分之土地共 1590 平方
    公尺為有理由，應予准許，逾此部分之請求返還土地即無理
    由，應予駁回。而原告丙○○基於所有權之法律關係，請求
    被告拆除如附圖所示 O （137 ㎡）部分之工作物、P （1
    ㎡）部分之水泥通道，並將 O、Ｐ部分返還原告丙○○為有
    理由，應予准許，逾此部分之請求返還土地為無理由，應予
    駁回。惟查被告係以該片土地飼養大批流浪犬，且其給付內
    容尚須拆除房屋及工作物，非於短時期內可得期待完成，業
    據其提出照片附卷可稽，並經本院到現場勘驗屬實，爰斟酌
    其搬遷安置之實際情況，定履行期間為六個月，以資兼顧。
八、再依兩造簽立之契約第 6 條約定，承租人如於租期屆滿時
    未交還租賃物者，出租人每月得向承租人請求按照租金 5
    倍之違約金至遷讓完了之日止，本件被告於 91 年 4 月 25
    日租期屆滿尚未交還系爭土地，則原告主張依該約定，請求
    按照租金 2 倍即每個月 2 萬 4000 元計算之違約金，即有
    理由，再加上被告自第 2 年起所欠繳之每月 2000 元之租
    金，並扣除每月所繳付之損害金 1 萬元（共 48 個月），
    算至 95 年 10 月 25 日起訴時止，原告甲○○主張其尚得
    向被告請求 84 萬元及自及自起訴狀繕本送達之翌日即95年
    11 月 10 日起至清償日止，按年息百分之五計算之法定遲
    延利息，為有理由。另被告迄言詞辯論終結時尚未返還系爭
    土地，是原告甲○○另請求自 95 年 10 月 26 日起迄交還
    系爭土地之日止，按月給付原告甲○○ 2 萬 4000 元，亦
    有理由，應予准許。
九、綜前所述，原告甲○○基於租賃之法律關係，請求被告給付
    如主文第1、3項所示之內容以及原告丙○○基於所有權之法
    律關係，請求被告給付如主文第2項所示之內容，為有理由
    ，應予准許。逾此部分之請求則無理由，應予駁回。又原告
    聲請假執行部分，就主文第1、2項所示之內容，本院既已定
    履行期，其情即已不適於假執行，應予駁回。至於原告請求
    之其他金錢給付，本院經核並無不合，爰酌定相當之擔保金
    ，予以准許。另原告敗訴部分，其假執行之聲請即失所依據
    ，亦應予以駁回。
十、本件之事實及法律關係已臻明確，兩造之其餘主張陳述及攻
    擊防禦方法，經本院審酌認對判決之結果無影響，爰不一一
    加以論述，附此敘明。
十一、訴訟費用負擔之依據：民事訴訟法第 79 條、第 85 條第
      1 項。
中    華    民    國    97    年    5    月    21    日
                  民事第一庭    法  官  朱漢寶
以上正本係照原本作成
如對本判決上訴，須於判決送達後20日內向本院提出上訴狀
中    華    民    國    97    年    5    月    21    日
                                書記官  陳彥樺


司法院資訊處製作；財團法人民間司法改革基金會備份。
